【裁判字號】    99,交聲,1658
【裁判日期】    991231
【裁判案由】    違反道路交通管理處罰條例聲明異議
【裁判全文】
臺灣臺北地方法院交通事件裁定        99年度交聲字第1658號
原處分機關  交通部公路總局臺北區監理所板橋監理站
異  議  人
即受處分人  鄭兆銘
上列受處分人因違反道路交通管理處罰條例案件，對於臺北市交
通事件裁決所中華民國99年4月7日所為之處分（原處分案號：板
監裁字第裁41–CG0000000號），聲明異議，本院裁定如下：
    主  文
異議駁回。
    理  由
一、異議意旨略以：異議人即受處分人鄭兆銘於民國99年8月28
    日下午5時20分許，駕駛車牌號碼GHL-126號重型機車，係因
    前駛路段仁愛路與永和路十字路口（往永和方向），路標標
    示不當，使異議人誤判而行駛，原處分機關未予詳察，逕予
    裁罰，異議人實難甘服，為此提起聲明異議等語。
二、原處分機關交通部公路總局臺北區監理所板橋監理站係以：
    異議人所有車牌號碼GHL–126號之重型機車，於99年8月28
    日下午5時20分許，沿臺北縣永和市（現已改制為新北市永
    和區○○○路往永和方向行駛，行經該路與中興街口交岔路
    口，經警依採證照片，以上開重機車所有人即異議人為被通
    知人，舉發有「機器腳踏車，不在規定車道行駛」之違規，
    異議人不服，於應到案日期（99年10月6日）前之99年9月9
    日提出申訴，經舉發機關調查結果，仍認異議人有上開違規
    情事，依道路交通管理處罰條例第45條第13款、第63條第1
    項第1款之規定，於99年10月6日，以板監裁字第裁41–CG00
    00000號裁罰異議人罰鍰新臺幣（下同）600元，並記違規點
    數1點在案。
三、按道路交通管理處罰條例所稱之「車輛」，係指在道路上以
    原動機行駛之汽車（包括機器腳踏車）或以人力、獸力行駛
    之車輛；道路交通安全規則所稱之「汽車」，係指在道路上
    不依軌道或電力架線而以原動機行駛之車輛（包含機器腳踏
    車），道路交通管理處罰條例第3條第8款、道路交通安全規
    則第2條第1項第1款定有明文。次按「禁行機車」標字，用
    以告示本車道禁止汽缸總排氣量未滿550立方公分之機器腳
    踏車通行。繪設於路段起點，路段過長時，得於路段中加繪
    之，道路交通標誌標線號誌設置規則第178條第1項定有明文
    。再按機器腳踏車行駛之車道，應依標誌或標線之規定行駛
    ，道路交通安全規則第99條第1項亦有明定。又汽車駕駛人
    ，爭道行駛有機器腳踏車，不在規定車道行駛之情形者，處
    600元以上1,800元以下罰鍰；另汽車駕駛人違反道路交通管
    理處罰條例第45條規定者，除依原條款處罰鍰外，並記違規
    點數1點，道路交通管理處罰條例第45條第13款、第63條第1
    項第1款亦分別定有明文。
四、經查：
(一)、本件異議人騎乘車牌號碼GHL–126號之重型機車，於前揭時
    、地，行駛於內側車道事實，此為異議人所不爭執，並有臺
    北縣政府（已於99年度12月25日改制為新北市政府）警察局
    舉發違反道路交通管理事件通知單影本1紙、臺北縣政府警
    察局99年10月1日北縣警交字第0990156612號函、99年11月1
    2日北縣警交字第0990179549號函檢附國內各類掛號郵件查
    單、違規採證照片6幀暨現場圖附卷足稽。而依採證照片及
    現場圖觀之，系爭路段之快車道，距離該路段禁止線（即與
    中興街交岔路口）前43公尺至56公尺處路面，確以黃色變體
    字劃設有「禁行機車」標字，為禁行機車之車道甚明。從而
    ，異議人於上揭時、地，確有「機器腳踏車，不在規定車道
    行駛」之違規行為甚明。
(二)、異議人雖辯稱：係因路標標示不明而誤判，致其行駛於禁行
    機車之車道云云。然查：
  1.本件違規地點即永和區○○路○段往永和方向之路段，在中
    正橋下之永和路段地面即已明確劃設「禁行機車」標字，且
    於該路段距與中興街口約43公尺至56公尺，復加繪有「禁行
    機車」標字，而標字，係以文字或數字劃設於路面上，為標
    線之一種，道路交通標誌標線號誌設置規則第149條第1項第
    4款定有明文。系爭路段之路面既以黃色變體字方式，劃設
    有「禁行機車」之標字，足認永和路2段往永和方向之內側
    車道係全面禁行機車，並無標示不明之情事，此有上開現場
    圖及照片可按，異議人既係於沿該路段往永和方向行駛，衡
    諸常情，理應無不能察知該路段地面已劃設「禁行機車」標
    字之情事。且駕駛人駕駛車輛或行人在道路上，應遵守道路
    交通標誌、標線、號誌之指示、警告、禁制規定，並服從執
    行交通勤務之警察或依法令執行指揮交通及交通稽查任務人
    員之指揮，道路交通管理處罰條例第4條第1項定有明文。異
    議人係合法領有普通重型機車駕駛執照之人，對此亦應知之
    甚詳，上開路段既係全面禁行機車，異議人騎乘重型機車行
    經該路段，竟仍執意行駛於該路段禁行機車之內側車道，本
    件交通違規行為確可歸責於異議人甚明。異議人前開置辯，
    洵非可採。
  2.至於異議人辯謂：係因該路段與仁愛路之路標標示不當所致
    一節。惟道路主管機關本得於法令授權範圍內，基於權責對
    於各項行政措施包括道路設計、交通號誌、標誌、標線之設
    置與更動等事項，為具體裁量、規劃，俾達到道路使用效能
    、維持交通秩序及保障道路使用人往來便利與安全之行政目
    的，除行政措施明顯違法外，法院無從審查行政機關基於裁
    量權限所為設置交通號誌適當與否之問題，人民如對行政機
    關之行政措施有所疑義，應另依循其他管道向相關權責機關
    反應，在此之前，人民仍有依法遵守之義務。是異議人前開
    所辯，亦非可採。
五、綜上所述，本件異議人違規情節明確，原處分機關依道路交
    通管理處罰條例第45條第13款、第63條第1項第1款及違反道
    路交通管理事件統一裁罰基準表之規定，裁罰異議人罰鍰
    600元，並記違規點數1點，核無違誤，本件異議人之異議，
    為無理由，應予駁回。
六、據上論斷，應依道路交通事件處理辦法第18條，裁定如主文
    。
中    華    民    國    99    年    12    月    31    日
                        交通法庭法  官  李殷君
以上正本證明與原本無異
如不服本裁定應於送達後5日內向本院提出抗告狀
                                書記官  殷玉芬
中    華    民    國   100    年    1     月    3     日

司法院資訊處製作；財團法人民間司法改革基金會備份。
